【裁判字號】    99,交聲,391
【裁判日期】    990416
【裁判案由】    聲明異議
【裁判全文】
臺灣彰化地方法院交通事件裁定         99年度交聲字第391號
原處分機關    交通部公路總局臺中區監理所彰化監理站
異  議  人
即受處分人    甲○○
上列受處分人因違反道路交通管理處罰條例案件，對於交通部公
路總局臺中區監理所彰化監理站中華民國99年4 月8 日所為之處
分（彰監四字第裁64-I00000000號），聲明異議，本院裁定如下
：
    主    文
原處分關於吊扣汽車駕駛執照拾貳個月部分撤銷。
甲○○重型機器腳踏車駕駛人，無駕駛執照駕駛重型機器腳踏車
，經測定酒精濃度超過規定標準，不得考領重型機器腳踏車駕駛
執照壹年。
    理    由
一、原處分意旨略以：異議人即受處分人甲○○於民國99年4 月
    7 日14時20分許，騎車牌號碼KSF-235 號重型機車（即普通
    重型機器腳踏車），行經彰化縣和美鎮○○○○○路口處，
    有「酒後駕車經檢測呼氣酒精濃度為每公升0.44毫克」之違
    規行為，為警掣單舉發，並經原處分機關裁處受處分人罰鍰
    新臺幣（下同）3 萬元，吊扣汽車駕駛執照12個月，並施以
    道安講習之處分，於法並無不合等語。
二、聲明異議意旨略以：受處分人對於上述時間，駕駛前開車輛
    行經彰化縣和美鎮○○○○○路口處，有「酒後駕車經檢測
    呼氣酒精濃度為每公升0.44毫克」之違規事實，並不爭執，
    然表示伊係騎普通重型機車，駕照為小型車駕照卻需吊扣，
    將無法工作，盼能免予吊扣汽車駕駛執照，爰依法聲明異議
    。
三、按汽車駕駛人飲用酒類或其他類似物後，其吐氣所含酒精濃
    度超過每公升0.25毫克或血液中酒精濃度超過百分之0.05以
    上者，不得駕車；汽車駕駛人，有第35條第1 項規定之酒後
    駕車情形，應接受道路交通安全講習；汽車駕駛人，駕駛汽
    車經測試檢定酒精濃度超過規定標準，處新臺幣1 萬5 千元
    以上6 萬元以下罰鍰，並當場移置保管該汽車及「吊扣」其
    駕駛執照1 年，道路交通安全規則第114 條第2 款、道路交
    通管理處罰條例第24條第1 項第2 款、第35條第1 項第1款
    分別定有明文。
四、經查：
  (一)受處分人騎車牌號碼KSF-235 號重型機車，於99年4 月7 日
    14時20分許，行經彰化縣和美鎮○○○○○路口處，有「酒
    後駕車經檢測呼氣酒精濃度為每公升0.44毫克」之違規行為
    ，為警掣單舉發，並經原處分機關依道路交通管理處罰條例
    第35條第1 項第1 款、第24條第1 項第2 款之規定，於99年
    4 月8 日以彰監四字第裁64-I00000000號裁決書裁處罰鍰3
    萬元，吊扣汽車駕駛執照12個月，並施以道安講習，有彰化
    縣警察局彰警交字第I00000000 號舉發違反道路交通管理事
    件通知單、前開違反道路交通管理事件裁決書各1 紙在卷可
    稽，且為受處分人所不爭執，是其前開違規之事實足堪認定
    。
  (二)又道路交通管理處罰條例第68條業於94年12月14日修正，並
    自95年3 月1 日施行，修正前之道路交通管理處罰條例第68
    條規定：汽車駕駛人，因違反本條例及道路交通安全規則之
    規定，受「吊扣或」吊銷駕駛執照處分時，「吊扣或」吊銷
    其持有各級車類之駕駛執照。而修正後之道路交通管理處罰
    條例第68條規定：汽車駕駛人，因違反本條例及道路交通安
    全規則之規定，受吊銷駕駛執照處分時，吊銷其持有各級車
    類之駕駛執照。查該條文修正前，其原提案修正條文為：汽
    、機車駕駛人，因違反本條例及道路交通安全規則之規定，
    受「吊扣或吊銷」駕駛執照處分時，「吊扣或吊銷」其違法
    或違規當時所駕駛車輛之駕駛執照，立法理由略以：原條文
    將違法或違規駕駛人所持有各級車類之駕駛執照一併吊扣或
    吊銷，失之過酷，影響人民工作及生活甚鉅，爰修正之等語
    ，是以其立法意旨在於違規行為對道路交通秩序之維持及道
    路交通安全已生較大之影響，故規定吊扣或吊銷其持有各級
    車類之駕駛執照，以限制其繼續駕車行駛道路之權利，其係
    屬駕駛行為之限制，並不因所持駕駛執照種類不同而有所差
    異。然最後通過之修正條文，則係將道路交通管理處罰條例
    第68條原有條文中之「吊扣或」三字刪除各情，有立法院交
    通委員會94年10月5 日台立交字第0942400153號函附道路交
    通管理處罰條例第68條審查報告可參（參立法院公報第94卷
    第70期第135 頁至第138 頁）。是參照上開立法理由及立法
    經過，依修正後之條文，按上開規定受「吊銷駕照」處分者
    ，仍維持吊銷其持有各級車類駕駛執照之處分，至於受「吊
    扣駕照」處分者，則僅「吊扣」其違法或違規當時所駕駛車
    輛之駕駛執照，不再吊扣其持有各級車類之駕駛執照（臺灣
    高等法院臺中分院96年度交抗字第136 號、第648 號裁定意
    旨參照）。本件受處分人於99年4 月7 日違規時，前開新修
    正之道路交通管理處罰條例第68條業已生效施行，自應適用
    修正後之規定。
  (三)而受處分人為本件違規行為時，係駕駛普通重型機車，並非
    駕駛自小客車一節，有原處分機關對違反道路交通管理事件
    不服裁決聲明異議案件移送書、上開舉發違反道路交通管理
    事件通知單在卷可稽，又受處人之普通重型機車駕駛執照業
    於95年7 月4 日逕行註銷，係屬無照駕駛，亦有機車駕照基
    本資料1 紙附卷可參，且其所考領之汽車駕駛執照，依法亦
    無駕駛普通重型機車之權限，原處分機關認定應依道路交通
    管理處罰條例第35條第1 項第1 款裁處受處分人吊扣汽車駕
    駛執照12個月之裁罰，與現行道路交通管理處罰條例第68條
    規定不合，自不得吊扣其現尚有效之汽車駕駛執照。受處分
    人依法所受之處分既應為限制其駕駛普通重型機車之權利，
    亦即應吊扣其普通重型機車之駕駛執照為是，然受處分人原
    考取普通重型機車駕照業經逕行註銷，應屬無照駕駛，已如
    前述，本件自無從逕為吊扣其普通重型機車駕照，僅得依道
    路交通管理處罰條例第67條第6 項之規定，不得考領重型機
    車駕駛執照1 年。原處分機關未審酌及此，逕為裁罰，即難
    認為允當。從而，本件受處分人之異議為有理由，爰撤銷原
    處分關於「吊扣汽車駕駛執照12個月」部分，並就撤銷部分
    改諭知如主文第2 項所示之處罰。至於原處分機關另裁處異
    議人「罰鍰3 萬元，並施以道安講習」部分，聲明異議意旨
    並未指摘及此，本院即無由併予審酌，附此指明。
  (四)綜上所述，本件受處分人之異議有理由，爰撤銷原處分關於
    吊扣汽車駕照12個月部分之裁處，並不得考領重型機器腳踏
    車駕駛執照1 年之諭知。
五、據上論斷，應依道路交通管理處罰條例第87條第2 項、道路
    交通案件處理辦法第20條前段，裁定如主文。
中    華    民    國    99    年    4     月    16    日
                  交通法庭法  官  李淑惠
以上正本證明與原本無異。
如不服本裁定，應於裁定送達後5日內，向本院提出抗告狀(須附
繕本)。
中    華    民    國    99    年    4     月    16    日
                          書記官  張清秀

司法院資訊處製作；財團法人民間司法改革基金會備份。
